【裁判字號】    96,訴,11
【裁判日期】    970422
【裁判案由】    侵權行為損害賠償
【裁判全文】
臺灣高等法院民事判決                    96年度訴字第11號
原      告  丁○○
訴訟代理人  謝曜焜律師
複代理人    吳俊達律師
被      告  丙○○
訴訟代理人  甲○○
            乙○○
上列當事人間因侵權行為損害賠償事件，原告提起刑事附帶民事
訴訟，經本院刑事庭移送民事庭審理，本院於中華民國九十七年
四月八日言詞辯論終結，判決如下：
    主  文
被告應給付原告新臺幣陸拾壹萬捌仟伍佰伍拾壹元，及自民國九
十五年十二月二十七日起，至清償日止，按週年利率百分之五計
算之利息。
原告其餘之訴及假執行之聲請均駁回。
訴訟費用由被告負擔三分之一，餘由原告負擔。
    事實及理由
壹、程序方面
    按訴狀送達後，原告不得將原訴變更或追加他訴。但擴張或
    減縮應受判決事項之聲明者，不在此限，民事訴訟法第二百
    五十五條第一項第三款定有明文。本件原告基於民法侵權行
    為之法律關係提起本件訴訟，原請求被告給付汽車維修費用
    、醫療費用、交通費用、看護費用、減少勞動能力之損害及
    非財產上之損害賠償共計新臺幣（下同）四百零六萬五千三
    百九十六元及其法定遲延利息（見本院九十五年度交附民字
    第六六號卷第一至三頁），於本院民國九十六年四月十二日
    準備程序中表示擴張其請求金額為四百零六萬八千三百九十
    六元及其法定遲延利息（本院卷第十頁背面之準備程序筆錄
    ），嗣又於同年十月十二日以書狀減縮其請求金額為二百三
    十六萬七千二百六十一元及其法定遲延利息，並撤回關於汽
    車維修費用部分之請求（見本院卷第五五頁），經核為原告
    擴張及減縮其應受判決事項之聲明，爰毋庸被告之同意，應
    予准許，合先敘明。
貳、實體方面
一、本件原告主張：被告於九十五年四月四日上午七時十分許，
    駕駛六五一五－ＫＮ車號之自用小客車，沿宜蘭縣冬山鄉○
    ○路由北往南行駛，途經進福路與宜東路口時，本應注意汽
    車行駛至無號誌之交叉路口處，應減速慢行，作隨時停車之
    準備，並應注意車前狀況，隨時採取必要之安全措施，以避
    免危險之發生，而當時天氣晴朗，日間自然光線，路面柏油
    、乾燥、無缺陷、無障礙物，視距良好，並無不能注意之情
    事，竟疏未注意車前狀況及交叉路口應減速慢行，即貿然通
    過。適伊騎乘ＪＧ八－一五八車號之重型機車，沿宜蘭縣宜
    東路由東往西行駛，行經該處，遭被告所駕駛之上開車輛車
    頭撞擊機車右側車身，致伊機車損毀，並受有右側脛骨近端
    關節內骨折、左側肩峰關節韌帶扭傷等傷害，業經臺灣宜蘭
    地方法院九十五年度交易字第一○五號、本院九十五年度交
    上易字第三三八號判決確定在案。而伊因被告過失肇事而受
    有傷害，經住院、膝關節面下殘缺補人工骨及固定骨折之手
    術，醫師並診斷需人照顧，導致伊目前右下肢顯著喪失機能
    、左上肢有運動明顯障礙，被告應依法就伊所受醫療費用二
    萬三千零五元、交通費用一萬零五百元、看護費用九萬七千
    六百元、減少勞動能力損失八十六萬五千三百零九元等損害
    及非財產上損害一百萬元，合計二百三十六萬七千二百六十
    一元負賠償責任，爰依民法一百八十四條第一項前段、第二
    項、第一百九十一條之二、第一百九十三條第一項及第一百
    九十五條第一項等規定，請求被告如數給付。並聲明：(一)被
    告應給付原告二百三十六萬七千二百六十一元，及自起訴狀
    繕本送達翌日（即九十五年十二月二十七日）起至清償日止
    ，按週年利息百分之五計算之利息。(二)願供擔保，請准宣告
    假執行等語。
二、被告則以：原告並未說明其於中醫診所就診所使用之藥品細
    目，或該項目費用是否對原告所受傷害有直接幫助，其於中
    醫診所支出之醫療費用難謂為必要費用。依原告於天主教靈
    醫會羅東聖母醫院（下稱羅東聖母醫院）十一次就診紀錄，
    一次來回五百元之交通費用計算，原告所之出之交通費用應
    僅五千五百元。原告所支出之看護費用應以其實際住院十一
    天期間之全日看護計算之；而原告並未提出其於本件車禍發
    生前六個月之平均工資計算明細或證明，應以最低工資每月
    一萬五千八百四十元計算其因本件車禍而受有勞動能力減少
    之損害。就原告因本件車禍遭逢身體傷害，伊實感抱歉，然
    無力負擔原告所請求之一百萬元精神慰撫金，而為表誠意，
    願賠償原告精神慰撫金二十萬元，亦請審酌兩造之身分地位
    、家庭經濟狀況及原告之傷勢等情事定之等語置辯。並答辯
    聲明：(一)原告之訴及假執行之聲請均駁回。(二)如受不利益判
    決，願供擔保，請准宣告免為假執行。
三、本件經依民事訴訟法第二百七十條之一第一項第三款規定，
    整理並協議簡化爭點及不爭執點後，兩造同意僅就言詞辯論
    時所陳述之事實及主張之法律關係為論斷。
四、兩造不爭執之事實：
  (一)被告於九十五年四月四日上午七時十分許，駕駛六五一五－
    ＫＮ車號自用小客車，沿宜蘭縣冬山鄉○○路由東向西行駛
    ，途經進福路與宜東路口時，本應注意汽車行駛至無號誌之
    交岔路口處，應減速慢行，作隨時停車之準備，並應注意車
    前狀況，隨時採取必要之安全措施，以避免危險之發生，且
    當時天氣晴、日間自然光線、柏油路面、乾燥、無缺陷、無
    障礙物、視距良好，並無不能注意之情事，竟疏未注意貿然
    通過，適原告騎乘ＪＧ八－一五八車號重型機車，沿宜蘭縣
    進福路由北往南行駛，行經該處，遭被告所駕駛之上開車輛
    車頭撞擊機車右側車身，致原告受有右側脛骨近端關節內骨
    折、左側肩峰關節韌帶扭傷等傷害等情，經臺灣宜蘭地方法
    院九十五年十一月十日九十五年度交易字第一○五號、本院
    九十六年二月八日九十五年度交上易字第三三八號刑事判決
    確定，業據本院依職權調取上開案號刑事卷宗，查核屬實，
    堪信為真實。
  (二)本件經本院依職權函請臺灣省基宜區車輛行車事故鑑定委員
    會鑑定本件車禍肇事原因，該委員會鑑定意見為：「一丁○
    ○駕駛重機車，行經無號誌岔路口，左方車未停讓右方車先
    行，為肇事主因。二丙○○駕駛自小客車，行經無號誌岔路
    口，未減速慢行，作隨時停車之準備，為肇事次因。」，有
    該委員會九十六年七月十一日基宜鑑字第○九六五○○一五
    六九號函及所附基宜鑑字第九六○二二八號鑑定意見書附卷
    可稽（本院卷第三七至四○頁）。
  (三)本院經原告之聲請函請國立臺灣大學醫學院附設醫院就原告
    勞動能力減損而為鑑定，該醫院鑑定意見為：「張先生（即
    原告）因右下肢脛骨骨折，致右膝關節活動受限（五─一百
    度）、右大腿與小腿肌肉萎縮（肌力4分），其所受傷害依
    強制汽車責任保險殘廢給付標準表與勞工殘廢給付標準表為
    『一下肢之三大關節中有一大關節遺存顯著運動障害』。等
    級皆為11等，喪失勞動能力約40%。」 ，有該醫院九十七年
    一月十四日校附醫祕字第○九七○○○一六○三號函可憑（
    本院卷第九七頁）。
  (四)被告對於原告主張於羅東聖母醫院支出醫療費用共計一萬三
    千六百七十五元，表示無意見，並據原告提出羅東聖母醫院
    醫療費用收據在卷可憑（本院九十五年度交附民字第六六號
    卷第十五至三七頁）。
  (五)兩造就原告九十五年一月五日至二月二十八日受僱於訴外人
    宜聖營造有限公司之在職證明、九十五年四月四日至六月十
    五日間看護費用收據及同仁堂中醫聯合診所醫療費用收據等
    件形式上之真正不爭執，並據原告提出宜聖營造有限公司九
    十五年十一月九日證明書、訴外人林家成所出具看護費用收
    據二紙及同仁堂中醫聯合診所醫療費用收據三紙可證（本院
    九十五年度交附民字第六六號卷第四四頁、第四二至四三頁
    及第三九至四一頁）。
  (六)兩造並就原告所提訴外人家祥營造有限公司（出工紀錄表）
    及付款單據（本院九十五年度交附民字第六六號卷四五至四
    七頁）上之印文真正不爭執。
五、按因故意或過失，不法侵害他人之權利者，負損害賠償責任
    ；次按汽車、機車或其他非依軌道行駛之動力車輛，在使用
    中加損害於他人者，駕駛人應賠償因此所生之損害；又不法
    侵害他人之身體或健康者，對於被害人因此喪失或減少勞動
    能力或增加生活上之需要時，應負損害賠償責任。且不法侵
    害他人之身體、健康，被害人雖非財產上之損害，亦得請求
    賠償相當之金額；民法第一百八十四條第一項前段、第一百
    九十條之二前段、第一百九十三條第一項及第一百九十五條
    第一項定有明文。查，原告主張被告於上揭時地，駕駛六五
    一五－ＫＮ車號自用小客車，與原告騎乘車牌號碼ＪＧ八－
    一五八號重型機車，發生碰撞，且原告駕駛重機車，行經無
    號誌岔路口，左方車未停讓右方車先行，被告駕駛自小客車
    ，行經無號誌岔路口，未減速慢行，作隨時停車之準備，原
    告因此受有右側脛骨近端關節內骨折、左側肩峰關節韌帶扭
    傷等傷害，且因右下肢脛骨骨折，致右膝關節活動受限（五
    ─一百度）、右大腿與小腿肌肉萎縮（肌力四分），喪失勞
    動能力約百分之四十等情，為被告所不爭執，是被告因上揭
    車禍，過失致原告受有上揭傷害，臺灣宜蘭地方法院九十五
    年十一月十日九十五年度交易字第一○五號、本院九十六年
    二月八日九十五年度交上易字第三三八號刑事判決亦同此認
    定，業據本院依職權調取上開案號刑事卷宗，查核屬實，且
    據本院囑託臺灣省基宜區車輛行車事故鑑定委員會鑑定本件
    車禍肇事原因，亦為相同認定，且原告表示對於上揭鑑定結
    果不爭執，是原告主張，堪信為真實。揆諸上揭規定，被告
    應賠償原告醫療費用、看護費用、交通費用、勞動能力減損
    及精神慰撫金等損害。
六、原告主張：伊因被告過失肇事而受有上揭醫療費用、交通費
    用、看護費用、減少勞動能力等損害及非財產上損害，被告
    依法應負賠償責任乙情，固為被告所不否認，惟以前開情詞
    置辯，是本件應予審究之爭點厥為原告請求被告給付下列項
    目之損害賠償金額，究以若干始為合理？
  (一)醫療費用
  (二)看護費用
  (三)交通費用
  (四)勞動能力減損
  (五)慰撫金
七、醫療費用部分
    原告主張伊因左下肢嚴重受創，於羅東聖母醫院治療，且因
    需藉助助行器行走，有必要強化治療上肢脛骨骨折，故伊於
    上揭醫院支付醫療費用一萬三千六百七十五元、於同仁堂中
    醫聯合診所所支出之醫療費用為九千三百三十元，共計二萬
    三千零五元，並提出原告現狀照片六幀、羅東聖母醫院診斷
    證明書、醫療費用收據二十三紙（本院卷第六二頁、附民卷
    第六六號卷第十五至三七頁）、同仁堂中醫聯合診所診斷證
    明書及醫療費用收據四紙（附民卷第三八至四一頁）等件為
    證。被告抗辯方面原告於同仁堂中醫聯合診所就診而支出之
    醫療費用九千三百三十元應予剔除等語。按不法侵害他人之
    身體或健康者，對於被害人因此增加生活上之需要時，應負
    損害賠償責任，民法第一百九十三條第一項定有明文。準醫
    藥費，係以維持傷害後身體或健康之必要支出為限。查：
  (一)原告提出被告不爭執真正之羅東聖母醫院醫療費用收據二十
    七紙，金額合計一萬四千零十元，經扣除不必要之證明書費
    用、與本件無關之內科心臟科等醫療費用等費用合計五百七
    十五元，餘一萬三千四百三十五元，原告請求於範圍為有理
    由，超過部分，自屬無據。
  (二)至於原告所提之同仁堂中醫聯合診所收據所載金額共九千三
    百三十元，其中掛號費、健保部分負擔部分金額共三百二十
    元，既屬國民健康保險認係必要之醫藥費用部分負擔，應屬
    必要之醫藥費用，應予准許。至其餘醫藥費及證明書費，原
    告未能證明係必要之醫療費用，礙難准許。
  (三)原告請求之必要醫療費用合計一萬三千七百五十五元，應予
    准許。
八、看護費用部分
    原告主張方面伊自九十四年四月四日起即住院接受下肢手術
    治療，同年月十四日雖出院，迄今仍行動不便，而自九十四
    年四月四日起至同年六月十五日止，聘僱訴外人林家成看護
    照顧，共支出九萬七千六百元，應屬必要費用之支出，並提
    看護費用收據、羅東聖母醫院九十五年十月三十日診斷證明
    書等件為證。被告就原告住院十一天期間之全日看護之看護
    費用，不爭執，至於其餘請求，則辯稱未據醫囑與醫療診斷
    ，自屬無據等語。按不法侵害他人之身體或健康者，對於被
    害人因此增加生活上之需要時，所應負擔之生活上費用，應
    以必要者為限，如上所述。查，原告於住院十一天期間所支
    付之看護費用二萬二千元，為被告所不爭執，並據原告提出
    看護費用收據乙紙為證，是原告此部分主張，自屬有據。至
    其餘請求金額七萬五千六百元，固據原告提出看護費用收據
    為據，惟原告未能證明該部分請求係屬增加生活之基本需要
    所必要，且羅東聖母醫院九十六年五月一日天羅聖民字第三
    八○號函覆本院，對於原告出院後看護費用是否有必要，則
    未表示，此外，原告復未能舉證證明之，此出院後之看護費
    用，自難認有據。
九、交通費用部分
    原告主張伊於本件車禍發生後，自九十五年四月二十四日至
    九十六年七月十六日間，前往羅東聖母醫院醫院門診追蹤二
    十一次，而因伊行動不便，需使用助行器代步，或由人使用
    輪椅協助就醫，故就醫交通往返均需搭乘計程車，以伊每趟
    往返羅東聖母醫院之計程車資五百元計算，共計為一萬零五
    百元〔計算式：250元×2（來回各乙次）×21（次門診）＝
    10,500元〕，並提出被告不爭執之羅東聖母醫院九十六年七
    月十六日診斷證明書、交通費用收據等件為證（本院卷第六
    二、十七至二一頁）。被告抗辯依原告提出羅東聖母醫院九
    十五年十月三十日診斷證明書上所載九十五年四月二十四日
    至同年十月三十日間十一次就診紀錄，一次來回五百元之交
    通費用計算，原告所支出之交通費用應僅五千五百元等語。
    查，原告因上揭傷害，自九十五年四月二十四日起至九十六
    年七月十六日止期間，至上揭醫院就診共二十一次，有上揭
    診斷證明書在卷可稽，且被告對於原告每次就診搭乘計程車
    來回車資為五百元，亦不爭執，則原告請求此部分之支出一
    萬零五百元，為可採信。
十、勞動能力減損部分
    原告主張伊因本件車禍受有右膝創傷後退化性關節炎而需使
    用助行器，並經核發輕度肢障之身心障礙手冊，而伊僅有國
    中學歷，且無其他特殊專長，受害時已屆齡五十七歲，難以
    覓得其他無須行走或負重之工作，可認伊已完全喪失其勞動
    能力。至國立臺灣大學醫學院附設醫院之鑑定函固就伊勞動
    能力減少之比例認定為百分之四十，惟伊係從事工地作業員
    等勞動工作，下肢受傷已根本無法負重且已年近六十歲，無
    法再從事其它工作，再參酌伊另有左肩挫傷遺存之關節傷害
    ，則以伊於本件車禍發生前之九十五年一月五日至同年二月
    二十八日受僱於訴外人宜聖營造有限公司、同年三月一日至
    四月三日受僱於訴外人家祥營造有限公司之工地作業員工作
    ，每日工資（點工）一千八百元，每月出勤二十日，伊平均
    每月薪資約三萬六千元，即年收入約四十三萬二千元計算，
    而伊於本件車禍發生時為五十七歲，至法定強制退休年齡六
    十歲止尚有三年，依霍夫曼計算法計算伊得一次請求勞動能
    力喪失之損害，共計為一百二十三萬六千一百五十六元（計
    算式：432,000元＋411,429元＋392,727元＝1,236,156）。
    倘認伊尚有部分勞動能力，伊勞動能力減損比例至少為百分
    之七十以上，則伊得向被告請求勞動能力減少之損害為八十
    六萬五千三百零九元（計算式：1,236,156元×70％＝865,3
    09元）等語。被告抗辯應以最低工資每月一萬五千八百四十
    元計算原告每月平均工資云云。按「私文書經本人或其代理
    人簽名、蓋章或按指印或有法院或公證人之認證者，推定為
    真正。」民事訴訟法第三百五十八條第一項定有明文。查：
  (一)原告自九十五年一月五日至二月二十八日止期間，受僱訴外
    人家祥營造有限公司擔任工地作業員有被告不爭執印文真正
    之證明書、出工紀錄表及付款單據等件為證（本院九十五年
    度交附民字第六六號卷四五至四七頁），是原告主張其每日
    工資為一千八百元，堪信實在。被告否認該文書內容之真正
    ，惟未能舉證以實其說，自無可取，又原告每日工資如上所
    述，足證其有該勞動能力，則被告抗辯應以基本工資計算減
    損之勞動能力，即無可採。
  (二)原告係民國三十八年一月十一日生，於九十五年四月四日因
    上揭車禍受有傷害，住院十一日完全不能工作，其後同年月
    十五日至九十八年一月十一日達六十歲退休年齡，期間為二
    年八月又二十七日，而原告因上揭車禍受有減少勞動能力達
    百分之四十，至原告固左肩挫傷造成之疼痛與關節活動輕微
    受限，建議經適當治療後再做殘廢等級判定等情，本院囑託
    臺灣大學醫學院附設醫院鑑定，並據國立臺灣大學醫學院附
    設醫院以九十七年一月十四日校附醫祕字第○九七○○○一
    六○三號函覆本院在卷（本院卷第九七頁），且原告因此肢
    障領有中華民國身心障礙手冊，亦有該手冊在卷可憑（本院
    卷第十五頁）。是原告勞動能力減損百分之四十，堪信為實
    在，至其左肩部分之傷害，上揭鑑定，既認為輕微，自難認
    有勞動能力減損。
  (三)由上，原告住院期間之勞動能力損失為一萬九千八百元〔計
    算式：1800元×11（天住院期間）＝19,800元〕，其後至退
    休年齡之期間勞動能力減損為一百七十萬零八百零五元｛18
    00元×365(天）×1.0000000（2年霍夫曼係數）＋1800元×
    365(天）×〔2.0000000（3年霍夫曼係數）-1.0000000（2
    年霍夫曼係數）×0.7（年）＝1,282,714元（前二年之勞動
    能力損失）＋418091元（第三年之八月又二十七天勞動能力
    損失）＝1, 700,805元｝。又原告勞動能力減損為百分之四
    十，則其減損之金額為六十八萬零三百二十二元，連同上揭
    住院期間之勞動能力損失共七十萬零一百二十二元。原告主
    張其勞動能力減損八十六萬五千三百零九元於上揭範圍內，
    為可採信。逾此請求，則不應准許。
十一、慰撫金部分
    原告主張伊因本件車禍受有重大傷害，經住院開刀、回診追
    蹤，仍難以治癒，更有關節退化之後遺症。尤以，長期須使
    用助行器，更已嚴重影響其日常起居之生活品質，衡諸伊迄
    今及將來終生所受身體及精神上之折磨及痛苦，以一百萬元
    為其所受非財產上損害等語。被告抗辯原告因本件車禍遭逢
    身體傷害，伊實感萬分抱歉，然伊實無力負擔原告所請求之
    一百萬元精神慰撫金，而為表誠意，伊願賠償原告精神慰撫
    金二十萬元，亦請審酌兩造之身分地位、家庭經濟狀況及原
    告之傷勢等情事定之等語。按慰藉金之賠償須以人格權遭遇
    侵害，使精神上受有痛苦為必要，其核給之標準固與財產上
    損害之計算不同，然非不可斟酌雙方身分資力與加害程度，
    及其他各種情形核定相當之數額（最高法院五十一年度台上
    字第二二三號判例意旨參照）。查，原告係營造業從業員，
    亦有被告不爭執之工作內容及職務表（本院卷第八四頁），
    而被告亦係業工，而原告因本件車禍受有上揭殘廢，右下肢
    嚴重萎縮，須長期使用助行器行走，亦有照片在卷可稽（本
    院卷第六三至六四頁）行動致為不便，茲審酌上揭情狀，及
    原告於車禍發時，年僅五十八歲，將來長期受有嚴重行動不
    便之精神痛苦，認精神慰撫金以八十萬元為當，原告請求逾
    上金額部分，為無理由，不應准許。
十二、由上，原告依本件車禍受有醫藥費用一萬三千七百五十五元
    、看護費用二萬二千元、交通費用一萬零五百元、勞動能力
    減損七十萬零一百二十二元及精神慰撫金八十萬元，合計一
    百五十四萬六千三百七十七元之損失。按「損害之發生或擴
    大，被害人與有過失者，法院得減輕賠償金額或免除之，民
    法第二百十七條第一項定有明文。此項規定之目的，在謀求
    加害人與被害人間之公平，故在裁判上法院得以職權減輕或
    免除之。」（最高法院八十五年度台上字第一七五六號判例
    要旨參照）。按汽車行駛時，駕駛人應注意車前狀況，並隨
    時採取必要之安全措施，道路交通安全規則第九十四條第三
    項定有明文。又按「行至無號誌或號誌故障而無交通指揮人
    員指揮之交岔路口，支線道車應暫停讓幹線道車先行。未設
    標誌、標線或號誌劃分幹、支線道者，少線道車應暫停讓多
    線道先行；車道數相同時，轉彎車應暫停讓直行車先行；同
    為直行車或轉彎車者，左方車應暫停讓右方車先行。」道路
    交通安全規則第一百零二條第一項第二款前段定有明文。查
    ，於上揭時地駕駛上揭自用小客車，沿宜蘭縣冬山鄉○○路
    由北往南行駛，途經進福路與宜東路口時，固應注意汽車行
    駛至無號誌之交叉路口處，應減速慢行，作隨時停車之準備
    ，並應注意車前狀況，隨時採取必要之安全措施，以避免危
    險之發生，而當時天氣晴朗，日間自然光線，路面柏油、乾
    燥、無缺陷、無障礙物，視距良好，並無不能注意之情事，
    竟疏未注意車前狀況及交叉路口應減速慢行，即貿然通過。
    適原告騎乘上揭重型機車，沿宜蘭縣宜東路由東往西行駛，
    行經該處，未注意同為直行，在右方之上揭自用小客車，遭
    被告所駕駛之上開車輛車頭撞擊機車右側車身，則原告違反
    上揭規定，疏未讓被告先行，貿然前進，而被告亦未注意車
    前狀況，惟原告未讓被告之自用小客車先行，其為肇事主因
    ，被告行經無號誌岔路口，未減速慢行，作隨時停車之準備
    ，為肇事次因，經本院囑託臺灣省基宜區車輛行車事故鑑定
    委員會鑑定結果，亦同此認定，如上所述，是原告就本件車
    禍之發生與有過失，應負肇事主因。原告固主張依系爭車禍
    現場圖兩造車輛係行經上揭交岔路口發生碰撞，依物體碰撞
    位置、碰撞後之角度、行徑方向推斷，原告係已通過該交岔
    路口中央或適正於該路口中央處始發生碰撞，故被告當時未
    減速慢行禮讓將通過路口之原告機車，肇事主因係被告云云
    ，惟上揭交岔路口，視野良好，路旁係空地，有照片可稽，
    且據原告主張其當時行車速度為二十五公里，而被告車輛僅
    車前保險槓有輕微擦撞痕跡，亦有照片可稽（偵查卷第二二
    至二八頁），足見被告車速緩慢，顯見原告未依上揭交通安
    全規則，讓被告車先行，為本件車禍之肇事主因，原告空言
    主張，委無可取。經本院審酌本件車禍情狀，認原告應負百
    分之六十之過失責任，則被告負百分之四十過失責任，僅應
    就上揭損害負百分之四十損害額即六十一萬八千五百五十一
    元（元以下小數點，四捨五入），是原告請求於此範圍應准
    許，逾此部分，即屬無據。
十三、綜上所述，原告依侵權行為損害賠償請求權，請求被告給付
    二百三十六萬七千二百六十一元，及自起訴狀繕本送達翌日
    （即九十五年十二月二十七日）起至清償日止之法定延遲利
    息，於六十一萬八千五百五十一元，及自九十五年十二月二
    十七日起至清償日止，按週年利息百分之五計算之利息，為
    有理由，應予准許，原告請求逾此部分，為無理由，應予駁
    回。原告勝訴部分，未逾一百五十萬元，依民事訴訟法第四
    百六十六條第一項，及司法院九十一年一月二十九日（九一
    ）院台廳民一字第○三○七五號函，上訴第三審之利益額數
    ，提高為新台幣一百五十萬元，此部分被告不得上訴，業已
    確定，兩造分別請求提供擔保准、免假執行，均屬贅述，合
    先敘明。至原告敗訴部分，原告假執行之聲請失所附麗，併
    予駁回。
十四、本件事證已臻明確，兩造其餘攻擊防禦方法及舉證經本院逐
    一審酌結果，均與本判決結果不生影響，無贅述必要，併予
    敘明。
十五、據上論結，本件原告之訴，為一部有理由，一部無理由，依
    民事訴訟法第七十九條，判決如主文。
中    華    民    國    97    年    4     月    22    日
                    民事第十庭
                        審判長法  官  黃豐澤
                              法  官  林麗玲
                              法  官  吳光釗
正本係照原本作成。
原告如不服本判決，應於收受送達後20日內向本院提出上訴書狀
，其未表明上訴理由者，應於提出上訴後20日內向本院補提理由
書狀（均須按他造當事人之人數附繕本）上訴時應提出委任律師
或具有律師資格之人之委任狀；委任有律師資格者，另應附具律
師資格證書及釋明委任人與受任人有民事訴訟法第466條之1第1
項但書或第2項（詳附註）所定關係之釋明文書影本。
中    華    民    國    97    年    4     月    23    日
                              書記官  秦慧榮
附註：
民事訴訟法第466條之1（第1項、第2項）：
對於第二審判決上訴，上訴人應委任律師為訴訟代理人。但上訴
人或其他法定代理人具有律師資格者，不在此限。
上訴人之配偶、三親等內之血親、二親等內之姻親，或上訴人為
法人、中央或地方機關時，其所屬專任人員具有律師資格並經法
院認為適當者，亦得為第三審訴訟代理人。


司法院資訊處製作；財團法人民間司法改革基金會備份。
